【裁判字號】    97,台上,394
【裁判日期】    970124
【裁判案由】    加重準強盜
【裁判全文】
最高法院刑事判決              九十七年度台上字第三九四號
上  訴  人  甲○○
選任辯護人  薛政宏律師
上列上訴人因加重準強盜案件，不服台灣高等法院高雄分院中華
民國九十六年十二月五日第二審判決（九十六年度上訴字第一九
六四號，起訴案號：台灣高雄地方法院檢察署九十六年度偵字第
三三二七號），提起上訴，本院判決如下：
    主  文
上訴駁回。
    理  由
按刑事訴訟法第三百七十七條規定：上訴於第三審法院，非以判
決違背法令為理由不得為之；是提起第三審上訴，應以原判決違
背法令為理由，係屬法定要件；如果上訴理由狀並未依據卷內訴
訟資料具體指摘原判決不適用何種法則或如何適用不當，或所指
摘原判決違法情事，顯與法律規定得為第三審上訴理由之違法情
形不相適合時，均應認其上訴為違背法律上之程式，予以駁回。
本件原判決維持第一審依想像競合犯，從一重論處上訴人甲○○
犯準強盜罪，而有刑法第三百二十一條第一項第二、三款所列情
形（累犯）罪刑（處有期徒刑七年二月。按其事實認定宜記載為
：「攜帶兇器、損壞門扇竊盜因脫免逮捕，而當場施以脅迫」）
之判決，分別駁回檢察官及上訴人在第二審之上訴。上訴人之上
訴意旨略稱：（一）證人李何月娥於偵查及第一審均未證述上訴
人有刺擊或揮動剪刀之動作，足證上訴人當場並無施以強暴或脅
迫的行為；又其證述與另證人李茂祥、李少君所證不同，且李少
君於事發當時是否在場？有無目擊當時狀況？均非無疑；又證人
李少君在第一審既證稱：「是否抓住被告，當時看不清楚」、「
（問：你看到被告拿剪花的小剪刀，他有沒有說什麼？）沒有注
意，我離他有一段距離」；足見上訴人辯稱：李少君未在現場等
語，應屬事實；則證人李少君於警詢及第一審就上訴人於現場有
何行為及該小剪刀外觀所為之證述，顯與常情有違，原審未予釐
清，即採為判決之基礎，自屬違法。（二）上訴人之警詢供述，
乃出自警方人員之誘導，經第一審勘驗上訴人之警詢錄音帶後，
發現上訴人為供述時，曾遭警方人員從中打斷七次，且就上訴人
否認持剪刀之供述，未據實記載，足認上訴人之回答，均係因警
方利誘；又第一審受理羈押聲請而訊問上訴人，該訊問過程既未
錄音，應屬違法。原判決未斟酌第一審法官因受警詢筆錄影響，
主觀上已有偏頗、上訴人僅取得新台幣（下同）五百元，犯罪造
成之損害輕微、第一審受理羈押聲請訊問上訴人時，疏未錄音之
責任，非可由上訴人負擔等情狀，即認第一審受理羈押聲請訊問
上訴人時製作之訊問筆錄具有證據能力，顯與刑事訴訟法第一百
五十八條之四所列之權衡原則有違。（三）證人李何月娥、李茂
祥、李少君於偵查中就上訴人持以脅迫之小剪刀究係取自何處，
所為之證述，顯相逕庭，已非可採；而李何月娥、李茂祥於第一
審就上開情節，竟又為完全一致之證述，李茂祥在第一審甚至就
該小剪刀之大小、質地、形狀、用途等細節，亦能精確供述，其
可信度令人生疑；原判決未予調查，即謂該把小剪刀質地為「鐵
」，自屬於法有違。又證人李何月娥、李少君、李茂祥於偵查及
第一審之供述，既有重大瑕疵，自有再次傳喚上開證人查證明白
之必要。又原判決認定：「上訴人持剪刀作勢揮動一下」之動作
大小？是否係針對李茂祥為之？亦僅有上開證人能以當庭表演之
方式釐清，原判決認無再行傳喚上開證人之必要，有應於審判期
日調查之證據未予調查之違法。（四）於竊盜或搶奪罪不成立時
，即令上訴人有因脫免逮捕而對李茂祥施以脅迫之行為，亦不能
論以準強盜罪，原判決竟論上訴人以加重準強盜罪，當然違背法
令。（五）第一審判決未依其事實認定，於主文內確實記載上訴
人之行為態樣與何項犯罪構成要件該當，其主文僅泛稱：「上訴
人犯準強盜罪，而有刑法第三百二十一條第一項第二、三款所列
情形」，顯與刑事訴訟法第三百零九條之規定有違，原判決仍予
維持，同屬違法。（六）依檢察官起訴書證據清單五、乙欄及卷
附作案工具照片所示，經扣押屬上訴人所有之鑰匙係一串六支，
原判決僅就其中一支，依刑法第三十八條第一項第二款規定併予
宣告沒收，自屬於法有違。（七）上訴人於縮短刑期執行完畢出
獄後，因找不到工作，家人又不願提供支援，致生活無以為繼，
始萌生竊盜犯意，證人李少君於原審亦稱：因知悉上訴人找不到
工作，不得已才犯下本罪，所以願意原諒上訴人等語，原判決就
上訴人犯罪之動機、目的，既未詳予認定，復未執以作為科刑判
斷之依據，顯屬違法。（八）依原判決事實認定：「上訴人無故
侵入屋內……，持油壓剪剪斷抽屜之鎖頭」及理由內記載：「被
告（指上訴人，下同）另觸犯刑法第三百零六條第一項無故侵入
住宅罪、同法第三百五十四條毀棄損壞罪（僅就被告剪斷抽屜鎖
頭部分而言，至於損壞大門部分乃準強盜罪之加重條件，無另行
論以本罪之餘地），檢察官起訴事實內業已敘及被告剪斷抽屜鎖
頭之毀損行為，此部分並經被害人李少君提出告訴在案，起訴書
雖未引用相關法條，本院應予以補充」；顯係認定上訴人犯有刑
法第三百五十四條之毀損罪，惟被害人等於第一審均已明確表示
願意原諒上訴人，給上訴人一次機會等語，足見渠等均已向第一
審法院表示撤回告訴之意，原判決就此部分仍予論科，自屬無可
維持。（九）上訴人所犯為準強盜罪，與刑法第三百三十條之構
成要件不符，不能論以加重強盜罪，原判決依刑法第三百三十條
規定，論上訴人以加重準強盜罪罪名，有適用法則不當之違法。
（十）原審於審判期日，雖令被害人李少君、李何月娥、李茂祥
陳述意見，惟竟未命渠等具結，顯屬違背刑事訴訟法第一百八十
六條第一項規定，有不適用法則之違法。（十一）原判決事實認
定：「被告以其所有之鑰匙一支插入鐵捲式大門之門鎖加以損壞
後拉開大門（鎖為大門之一部分，經甲○○以鑰匙插入後，該鎖
外觀雖然完好，但內部業已損壞無法使用）」，與其理由記載：
「審酌被告攜帶油壓剪損壞大門侵入住宅內」，顯相矛盾。就憑
何證據認定上訴人向李茂祥要回已被李某取下之機車鑰匙，復未
為任何說明，亦屬理由不備。（十二）刑法第三百二十九條之準
強盜罪，並未擴張至於竊盜或搶奪之際，僅當場虛張聲勢或與第
三人短暫輕微肢體衝突之情形，原判決未審究上訴人犯竊盜罪時
當場所實施之行為，是否僅係虛張聲勢？復未說明證人李何月娥
於第一審證稱：「他應該是臨時起意，也沒說很兇，不是故意要
傷害我們」，何以不足採為有利於上訴人認定之理由，均屬理由
不備。（十三）原判決就被害人李少君、李何月娥、李茂祥於偵
查中向檢察官之證述，是否已賦予上訴人行使憲法所保障之反對
詰問權，未予論述，即謂：「李少君、李何月娥、李茂祥於原審
（指第一審）審理時均到庭結證，而經被告及辯護人之對質、詰
問，被告之對質、詰問權業已獲充分保障，則上開三人於偵查中
之陳述，均有證據能力」，顯屬理由不備。（十四）原判決事實
既認定：「甲○○之手部碰到掛在隔壁門上之竹籃，從竹籃內掉
下一把約手掌大小、質地為鐵質、前端尖銳之修剪花草用之剪刀
（未扣案），甲○○為脫免逮捕，迅速拾起該剪刀，朝向李茂祥
作勢揮動一下，當場脅迫李茂祥放手讓其離去」，則該把小剪刀
應係李少君鄰居所有，從而該剪刀之質地、大小、形狀、用途究
係如何？可否認係「剪刀」，即有傳喚該鄰人到庭作證之必要，
而該證人又無不能傳喚之情形，原判決未予傳喚調查，有證據調
查未盡之違法等語。
惟查：原判決依憑其調查證據之結果，認定上訴人有其事實欄所
載之犯行，已於理由內詳敘其調查證據之結果及取捨證據認定之
理由。並就上訴人否認犯罪所持之辯解，認非可採，詳予指駁；
復說明證人李少君、李何月娥、李茂祥分別於偵審中所為之供述
，其取捨、認定之理由以及認定上訴人之警詢自白係出於任意性
、證人李少君、李茂祥、李何月娥之偵查中證述與上訴人於第一
審受理羈押聲請時所為之供述，均具有證據能力，所憑之證據及
其理由（見原判決正本第四頁第五行至第二五行、第十二頁第三
行至第十四頁第二五行）。另又綜合調查證據之結果，詳細說明
認定上訴人犯竊盜罪時當場持小剪刀脅迫李茂祥之行為，已使李
茂祥難以抗拒乙事，所憑之證據及其理由（見原判決正本第七頁
第十二行至第十二頁第二行）。從形式上觀察，原判決並無理由
不備、理由矛盾、應於審判期日調查之證據未予調查、採證違背
證據法則、未受請求之事項予以判決、不適用法則或適用法則不
當等違背法令之情形。上訴意旨（一）、（二）、（三）、（十
二）、（十三）均置原判決事實欄明確認定及理由內詳予說明之
事項於不顧，徒憑己意，皆就事實審法院採證認事或證據證明力
自由判斷職權之合法行使，再為單純事實上爭執，俱非合法之第
三審上訴理由。再者原判決理由內，已就證人李少君、李何月娥
、李茂祥等人，無再予傳喚作證必要之理由，詳予說明。上訴意
旨（三）另就原判決已敘明無調查必要性之證據，任指原審證據
調查未盡，顯不足以辨識原判決已具備違背法令之形式要件。再
依原判決事實認定及理由說明，上訴人顯係於犯竊盜罪既遂後，
始因脫免逮捕而當場對李茂祥施以脅迫。上訴意旨（四）執其所
為尚不構成竊盜罪云云，指摘原判決違法，自非依據卷內資料而
為主張。至於原判決未依其事實認定及理由說明，於主文內就上
訴人所犯罪名之構成要件為具體之諭知（即諭知甲○○攜帶兇器
、損壞門扇竊盜因脫免逮捕，而當場施以脅迫罪名）；惟依原判
決事實認定，上訴人所為確係觸犯攜帶兇器、損壞門扇竊盜因脫
免逮捕，而當場施以脅迫之加重準強盜罪，而其理由說明亦係如
此，則上揭原判決主文諭知，雖稍嫌簡略，惟就應論上訴人以前
揭加重準強盜罪名之判決結果，顯無影響；再依原判決理由說明
，其並未採納證人李少君、李何月娥、李茂祥於原審之陳述，作
為判決之基礎，則原審訊問證人李少君、李何月娥、李茂祥時，
雖因未令渠等具結，致此部分踐行之訴訟程序，尚非適法，惟對
原判決結果，亦顯然不生影響；依刑事訴訟法第三百八十條規定
，均難以此作為提起第三審上訴之適法理由。上訴意旨（五）、
（十）分別執此指摘原判決違法，俱非合法。至於原判決事實認
定：「被告以其所有之鑰匙一支插入鐵捲式大門之門鎖加以損壞
後拉開大門（鎖為大門之一部分，經甲○○以鑰匙插入後，該鎖
外觀雖然完好，但內部業已損壞無法使用）」，乃意指上訴人係
以其所有之鑰匙一支，作為損壞門扇之工具；而其理由記載：「
審酌被告攜帶油壓剪損壞大門侵入住宅內」，則係意指上訴人攜
帶油壓剪一支，於損壞被害人住處大門後侵入住宅，並未認定上
訴人係以該油壓剪損壞大門後侵入，二者並無矛盾可言。上訴意
旨（十一）執此指摘原判決理由矛盾，顯屬誤會。至於就供犯罪
所用或犯罪預備之物，是否為沒收之宣告，法院原有自由酌裁之
權，未併予宣告沒收，本不生不適用法則之違法問題，此觀諸刑
法第三十八條第一項第二款、第三項之規定自明。則原判決縱令
就扣案供犯罪所用或預備用之鑰匙六支，僅宣告沒收其中一支，
亦未違法。況且第一審法院審判長，於審判期日勘驗扣案鑰匙時
，即發現扣案鑰匙祇有一支，上訴人復當庭供稱：就是用該支扣
案鑰匙開門，其餘鑰匙已經歸還等語（見第一審卷第一一一頁）
。上訴意旨（六）竟執經扣押屬上訴人所有之鑰匙係一串六支，
原判決僅就其中一支宣告沒收云云，指摘原判決違法，不但誤解
法律規定，更非依據卷內資料而為主張。又第一審為刑之量定時
，已敘明係審酌上訴人攜帶油壓剪，損壞大門侵入住宅內，復於
搜尋財物之際損壞抽屜鎖頭，後來竊得現金五百元，又於李少君
等人返家發現後因脫免逮捕，而當場對李茂祥施以脅迫，其行為
不僅侵犯他人財產權，且妨害他人居住安寧及人身安全，實不足
取，且上訴人犯後僅承認部分犯行，並未全然認錯而有悔改之意
，然念其竊得現金數額甚少，且破壞之鐵捲門及抽屜鎖頭之價值
亦非甚鉅，而其所施脅迫行為又僅係揮動剪刀一下，究非窮凶惡
極之徒，所犯情節非重，以及其犯罪之動機、手段、所生危害等
一切情狀，而於法定刑範圍內，量處上訴人有期徒刑七年二月；
原判決以同一理由，說明第一審判決量刑適當，亦未違法。上訴
意旨（七）猶執原判決為刑之量定時未審酌上訴人犯罪之動機、
目的等語，指摘原判決違法，亦非依據卷內資料而為主張。再依
第一審審判筆錄記載，被害人李少君、李何月娥於第一審僅表示
願意原諒上訴人，希望其改過向善或給上訴人一次機會等語，並
未表示撤回對上訴人關於毀損及侵入住宅部分之告訴；另被害人
李茂祥則祇陳稱：「我希望被告可以誠實一點」（見第一審卷第
一一八頁、第一一九頁）。上訴意旨（八）以被害人等均已向第
一審法院表示撤回告訴之意等語，指摘原判決就其毀損部分予以
論科，有未受請求之事項予以判決之違法，自非依據卷內資料而
為主張。又刑法第三百二十九條之「以強盜論」，即以強盜罪相
當條文處罰之意，並非專以第三百二十八條第一項之強盜罪論，
故刑法第三百三十條所謂之犯強盜罪，不僅指自始犯強盜罪者而
言，即依該法第三百二十九條以強盜論者，亦包括在內，如犯準
強盜罪而有刑法第三百二十一條第一項各款所列情形之一者，自
應依第三百三十條論處。上訴意旨（九）以其所犯為準強盜罪，
與刑法第三百三十條之構成要件不符云云，指摘原判決適用法則
不當，顯屬誤解法律規定。再依原審審判筆錄記載，原審審判長
於審判期日詢問上訴人及其選任辯護人薛政宏律師：「尚有何證
據請求調查？」，上訴人乃答稱：「證人所述前後有重大矛盾，
與事實不符」，薛政宏律師亦祇稱：「請求詰問李少君、李何月
娥、李茂祥」（見原審卷第七十頁），均未聲請傳喚其他證人到
庭作證。上訴意旨（十四）至法律審之本院，始又執原審未傳喚
被害人等之鄰居到庭作證等語，指摘原判決證據調查未盡，顯非
依據卷內資料而為主張。綜上所論，本件上訴違背法律上程式，
應予駁回。至於原判決認上訴人以一行為所犯之毀損及無故侵入
住宅等部分，原審係分別依刑法第三百五十四條、第三百零六條
第一項規定論處，均核屬刑事訴訟法第三百七十六條第一款之案
件，上訴人加重準強盜重罪部分上訴既不合法，自無從就其以一
行為所犯之該等輕罪併為實體上審理，此等部分既經第二審判決
，自不得上訴於第三審法院，上訴人就該等部分竟復提起上訴，
亦非適法，應併予駁回。至於上訴人提出之本院九十四年度台上
字第五六五一號判決繕本，其論敘者乃證人始終未於本案審判中
到庭接受詰問之情形，此與本件情況（即證人李少君、李何月娥
、李茂祥均已於第一審到庭接受上訴人或其選任辯護人詰問）不
同，尚難比附援引，附為指明。
據上論結，應依刑事訴訟法第三百九十五條前段，判決如主文。
中    華    民    國  九十七  年    一    月  二十四  日
                      最高法院刑事第十庭
                          審判長法官  林  永  茂
                                法官  吳  昆  仁
                                法官  蘇  振  堂
                                法官  蕭  仰  歸
                                法官  何  菁  莪
      本件正本證明與原本無異
                                      書  記  官
中    華    民    國  九十七  年    一    月   三十   日
                                                      Ｅ


司法院資訊處製作；財團法人民間司法改革基金會備份。
